【裁判字號】    92,台上,5810
【裁判日期】    921016
【裁判案由】    強盜
【裁判全文】
最高法院刑事判決                              九十二年度台上字第五八一０號
    上  訴  人  甲○○
    選任辯護人  康進益律師
                王國論律師
    上  訴  人  乙○○
右上訴人等因強盜案件，不服台灣高等法院高雄分院中華民國九十年四月十七日第二
審判決（九十年度上訴字第二九０號，起訴案號：台灣高雄地方法院檢察署八十九年
度偵字第二四０三二號），提起上訴，本院判決如左：
    主  文
原判決撤銷，發回台灣高等法院高雄分院。
    理  由
本件原判決引用第一審判決認定上訴人甲○○、乙○○二人，共同基於意圖為自己不
法所有之犯意聯絡，於民國八十九年十月八日凌晨三時三十分許，由甲○○駕駛車牌
號碼ＺＶ∣八六五號五爪型吊桿大貨車，乙○○則駕駛車牌號碼ＶＬ∣九五九七號自
用小客車，前往高雄市小港區大坪頂特定區○○○○段七十六地號），進入國城建設
股份有限公司（下稱國城公司）工地內之貨櫃屋，嚇令在貨櫃屋內休息之該公司看守
員工即被害人殷貴華不要動，否則即加以修理等語，並由甲○○拿出膠帶捆綁被害人
雙手及矇住其眼睛、嘴巴，由乙○○負責看守等強暴方法，致被害人不能抗拒，甲○
○隨即操作前開大貨車將國城公司所有之車牙機一台、電動碎石機三台及鋼筋成品一
批（重約一萬三千公斤），吊上該大貨車，得手後即分別駕駛前開車輛逃離現場。被
害人續遭捆綁至翌日始經國城公司員工發現，而報警循線查獲上訴人二人等情。因而
維持第一審論處上訴人二人共同意圖為自己不法所有，以強暴方法致使不能抗拒而取
他人之物罪刑之判決，駁回上訴人二人在第二審之上訴，固非無見。
惟查：(一)、科刑判決所認定之事實，與所採之證據不相適合，即屬證據上理由矛盾，
其判決當然違背法令。原判決引用第一審判決認定上訴人二人為前開犯行之時間，係
於八十九年十月八日凌晨三時三十分許等情，係依憑上訴人二人、被害人於警訊及第
一審審理中之供述，為其主要論據之一。然上訴人二人、被害人於警訊及第一審審理
中，是否均供述本件案發時間係八十九年十月十八日凌晨三時三十分許（警卷第三頁
、第五頁、第六頁、第一審卷第三十八頁）。原判決認定上情所依憑上訴人二人、被
害人於警訊及第一審審理中之供述，核與卷宗內上訴人二人、被害人警訊及第一審審
理筆錄所載內容不盡相符，其認定事實所採之證據難謂於法無違，尚有未合。(二)、檢
察官就被告之全部犯罪事實以實質上或裁判上一罪起訴者，因各該部分之事實間，互
有不可分關係，法院自應就全部事實予以合一審判，如僅就其中一部分加以審認，而
置其他部分於不顧，即屬刑事訴訟法第三百七十九條第十二款所稱「已受請求之事項
未予判決」之違法。本件檢察官於起訴書犯罪事實欄指稱：上訴人二人一起侵入國城
建設公司工地內之貨櫃屋，脅迫貨櫃屋看守之員工即被害人稱：「不要動，如不聽從
要修理」……等情；其於證據並所犯法條欄除認上訴人二人涉犯懲治盜匪條例第五條
第一項第一款之盜匪罪外，並認上訴人二人另涉犯刑法第三百零六條之侵入住宅罪，
上訴人二人所犯前開二罪間，具有方法結果之牽連關係，應依刑法第五十五條規定從
較重之盜匪罪處斷。而原判決引用第一審判決事實欄之記載亦認定：……上訴人二人
進入國城公司工地內之貨櫃屋，嚇令在貨櫃屋內休息之該公司看守員工即被害人不要
動等情。惟第一審判決對上訴人二人上開行為，是否成立檢察官所指之侵入住宅罪？
如上訴人二人所為成立侵入住宅罪，其與上訴人二人所犯強盜罪間之關係如何？並未
詳予調查釐清論斷說明，復未於判決中說明不予審究之理由，尚有未合。原審對上情
未予查明糾正，亦未就上情為任何論述說明，率予維持，同屬違法。(三)、上訴人二人
行為後，懲治盜匪條例已於九十一年一月三十日公布廢止，刑法強盜罪相關條文亦同
時修正公布，立法之目的在以修正後之刑法取代該條例，避免修正前之刑法發生中間
法之效力。就上訴人二人所犯之強盜罪而言，懲治盜匪條例名曰廢止，因廢止前後均
有刑罰規定，自屬刑法第二條第一項之行為後法律有變更，而非犯罪後之法律已廢止
其刑罰。依刑法第二條第一項之規定，自應就上訴人行為時有效之懲治盜匪條例第五
條第一項第一款與裁判時之修正後之刑法第三百二十八條第一項或第三百三十條第一
項為比較適用。至修正前之刑法第三百二十八條第一項、第三百三十條第一項，既非
中間法，即不生比較適用中間法問題。原判決未及比較新舊法之適用，亦屬無可維持
。上訴意旨指摘原判決不當，尚非全無理由，應認有撤銷發回更審之原因。
據上論結，應依刑事訴訟法第三百九十七條、第四百零一條，判決如主文。
中      華      民      國    九十二    年      十      月     十六     日
                              最高法院刑事第三庭
                                  審判長法官  董  明  霈
                                        法官  林  茂  雄
                                        法官  王  居  財
                                        法官  張  祺  祥
                                        法官  池  啟  明
      右正本證明與原本無異
                                              書  記  官
中      華      民      國    九十二    年      十      月    二十三    日


司法院資訊處製作；財團法人民間司法改革基金會備份。
